臺灣板橋地方法院刑事判決　　　　　　　96年度訴字第1939號
公　訴　人　臺灣板橋地方法院檢察署檢察官
被　　　告　丁○○
　　　　　　　　　　　號
上列被告因違反毒品危害防制條例案件，經檢察官提起公訴（九
十六年度毒偵字第二八二九號），被告於本院準備程序進行中，
就被訴犯罪事實為有罪之陳述，本院告知簡式審判程序之旨，並
聽取其與公訴人之意見後，經合議庭裁定由受命法官獨任進行簡
式審判程序審理後，判決如下：
    主  文
丁○○施用第二級毒品，累犯，處有期徒刑伍月，如易科罰金，
以新臺幣壹仟元折算壹日，減為有期徒刑貳月又拾伍日，如易科
罰金，以新臺幣壹仟元折算壹日。
    事  實
一、丁○○有下列違反毒品危害防制條例等案件之前科：
(一)、於民國八十九年間因施用毒品案件，經本院以八十九年度毒
    聲字第三六八五號裁定送觀察、勒戒後，認無繼續施用毒品
    之傾向而於八十九年六月二十七日執行完畢釋放出所，並由
    臺灣板橋地方法院檢察署（下稱板橋地檢署）檢察官以八十
    九年度毒偵字第四三三七號為不起訴處分確定。
(二)、復於九十年間因施用毒品案件，經臺灣臺北地方法院（下稱
    臺北地院）以九十年度毒聲字第六四四號裁定送觀察、勒戒
    後，認無繼續施用毒品之傾向而於九十年八月三日執行完畢
    釋放出所，並由臺灣臺北地方法院檢察署（下稱臺北地檢署
    ）檢察官以九十年度毒偵字第三三六號為不起訴處分確定。
(三)、又於九十一年間因施用毒品案件，除經臺北地檢署檢察官向
    臺北地院聲請裁定送強制戒治，經臺北地院以九十一年度毒
    聲更（一）字第二四號裁定令入戒治處所施以強制戒治一年
    ，而於九十三年一月九日因法律修正而釋放出所外，並經臺
    北地檢署檢察官以九十一年度毒偵字第二０一七號聲請簡易
    判決處刑，由臺北地院以九十一年度簡字第三五一三號刑事
    簡易判決處有期徒刑五月，並得易科罰金確定，嗣於九十二
    年十二月三十一日易科罰金執行完畢。
(四)、次於九十二年間因施用毒品案件，經臺北地檢署檢察官以九
    十二年度毒偵字第一九九四號提起公訴，嗣經臺北地院以九
    十二年度簡字第四三九八號判處有期徒刑六月，並得易科罰
    金確定，並於九十三年四月十九日易科罰金執行完畢。
(五)、再於九十三年間因施用毒品案件，經臺北地檢署檢察官以九
    十三年度毒偵字第一七五四號提起公訴，由臺北地院以九十
    三年度易字第一四０九號刑事判決處有期徒刑十月確定，且
    因妨害自由案件，經臺北地院以九十三年度簡字第三０六八
    號刑事簡易判決處有期徒刑四月確定，及因贓物案件，經臺
    北地院以九十四年度簡字第二八三一號刑事簡易判決處有期
    徒刑四月確定，嗣經臺北地院以九十五年度聲字第八四三號
    裁定上開三罪刑定應執行有期徒刑一年四月確定，並入監接
    續執行其因竊盜案件，經臺北地院以九十四年度訴字第三一
    二號刑事判決處有期徒刑一年二月確定，迨於九十六年二月
    十六日假釋出監，且假釋期間付保護管束，並應於九十六年
    六月二十二日假釋期滿。
二、詎其仍不知悔改，竟於假釋期間及觀察、勒戒執行完畢釋放
    後五年內經法院判刑後，猶基於施用第二級毒品甲基安非他
    命（起訴書誤載為安非他命，茲予更正）之犯意，於九十六
    年四月四日上午九時二十分經臺北地檢署觀護人採尿後至同
    年月六日下午六時許為警查獲之期間內某時許，在不詳地點
    ，施用甲基安非他命一次；嗣於同年月六日下午六時許，在
    臺北縣板橋市○○路四號七樓「富麗賓館」七一三室，為警
    同時查獲其與丙○○、乙○○（本院業於九十六年六月二十
    二日判決）及甲○○（本院另行審結），且經警採集其尿液
    送驗，結果呈甲基安非他命之陽性反應，始查悉上情。
三、案經臺北縣政府警察局移送及臺北縣政府警察局板橋分局報
    告板橋地檢署檢察官偵查起訴。
    理  由
壹、程序方面：本件被告丁○○所犯係死刑、無期徒刑、最輕本
    刑三年以上有期徒刑以外之罪，其於準備程序就前揭被訴事
    實為有罪之陳述，經法官告知簡式審判程序之旨，並聽取其
    與公訴人之意見後，本院認無不得或不宜改依簡式審判程序
    進行之處，爰依刑事訴訟法第二百七十三條之一第一項、第
    二百八十四條之一之規定，由本院合議庭裁定本件由受命法
    官獨任進行簡式審判程序，合先敘明。
貳、實體方面：
一、上開事實，業據被告丁○○於本院訊問時自白不諱，且被告
    於前開時間採集之尿液經送驗，結果呈甲基安非他命之陽性
    反應乙節，此有台灣檢驗科技股份有限公司出具２００７／
    ０４／２３報告編號ＣＨ／２００７／４０２４２之濫用藥
    物尿液檢驗報告及臺北縣政府警察局刑事警察大隊偵辦毒品
    案件尿液代碼表各乙份（詳見本院卷第一六０及一六一頁）
    在卷可稽。故被告之自白核與事實相符，應堪予採信。是本
    件事證已臻明確，被告犯行洵堪認定，應予依法論科。
二、論罪科刑部分：
(一)、按施用毒品經觀察、勒戒或強制戒治執行完畢釋放後，五年
    後再施用毒品，應適用毒品危害防制條例第二十條第一、二
    項之規定，同條例第二十條第三項定有明文。又按於九十二
    年七月九日新修正之毒品危害防制條例刪除二犯及三犯之規
    定，一改修法前繁雜之處遇程序，僅將施用毒品者簡化區分
    為初犯、再犯，並認施用毒品者係屬病患性犯人，以觀察、
    勒戒戒除其身癮，並以強制戒治去除其心癮。經觀察、勒戒
    或強制戒治執行完畢釋放後，若係五年後再犯該條例第十條
    施用毒品罪者，與同條例第二十條第一項、第二項關於「初
    犯」之處理方式相同，檢察官應先聲請法院裁定令被告入勒
    戒處所觀察、勒戒，並視有無繼續施用毒品傾向，決定應予
    釋放、為不起訴之處分，或應聲請法院裁定令入勒戒處所強
    制戒治；若係五年內「再犯」同條例第十條施用毒品罪者，
    依同條例第二十三條第二項規定，檢察官則應依法追訴。觀
    諸該條例第二十條第三項之修正理由；「觀察、勒戒或強制
    戒治五年後再犯者，顯見前所實施之觀察、勒戒或強制戒治
    已足以遮斷其施用毒品之癮，為期自新及協助其戒除毒癮，
    對此五年後再犯者，爰明定仍適用初犯之規定，先經觀察、
    勒戒、強制戒治之程序。」及同條例第二十三條第二項之修
    正理由：「為配合簡化施用毒品犯之刑事處遇程序，並鑑於
    經觀察、勒戒或強制戒治執行完畢釋放後五年內再犯者，其
    再犯率甚高，原據以實施之觀察、勒戒及強制戒治既已無法
    收其實效，自應施以刑事處遇。」顯然如施用毒品者係前經
    觀察、勒戒或強制戒治等治療程序執行完畢五年後，始再施
    用毒品之「初犯」，因前所執行之觀察、勒戒或強制戒治已
    足收戒除毒癮之效，自應重新執行觀察、勒戒或強制戒治等
    治療程序，並於治療程序執行完畢後，由檢察官為不起訴處
    分，毋庸對之追訴處罰；反之，在「再犯」之情形，因其先
    前所為治療程序顯未能收戒斷毒癮之效，且考量施用毒品者
    之再犯率偏高，乃簡化其刑事處遇程序，而逕予追訴處罰，
    不再施以治療程序。參酌上開立法理由，修正毒品危害防制
    條例就施用毒品者，祇於「初犯及五年後再犯」二種情形，
    有其追訴條件之限制，即須於初犯經觀察、勒戒或強制戒治
    釋放後，五年內均無施用毒品之行為，始能認其前所實施之
    觀察、勒戒或強制戒治已足遮斷毒癮，而得於五年後再犯時
    ，再予適用初犯之規定，重行觀察、勒戒等程序。倘五年內
    已經再犯，被依法追訴處罰，縱其第三次（或第三次以上）
    施用毒品之時間在初犯釋放五年以後，即與「五年後再犯」
    之情形有別，且因已於「五年內再犯」，顯見其再犯率甚高
    ，原實施觀察、勒戒或強制戒治，已無法收其實效，而無五
    年戒斷期之存在，自無再經觀察、勒戒或強制戒治之必要，
    應由檢察官逕行起訴，始符新法修正之本旨，最高法院九十
    五年度臺上字第一０七一號、九十五年度臺非字第五九號判
    決意旨可資參照。經查，被告有事實欄一所示之施用毒品前
    科在案，此有臺灣高等法院被告前案紀錄表、上開不起訴處
    分書及判決書各乙份在卷可稽，是被告於觀察、勒戒執行完
    畢釋放後五年以內已再犯被依法追訴處罰如上所述，則揆諸
    前揭判決意旨，本件檢察官起訴被告施用第二級毒品，符合
    上開規定，合先敘明。
(二)、按甲基安非他命依毒品危害防制條例第二條第二項第二款之
    規定，係屬第二級毒品。故核被告所為，係犯毒品危害防制
    條例第十條第二項之施用第二級毒品罪。又被告持有甲基安
    非他命係供己施用，則其持有之低度行為，為施用毒品之高
    度行為所吸收，不另論罪。
(三)、另按人體施用甲基安非他命後，其主要代謝物中，未改變型
    態之甲基安非他命占施用劑量達百分之四十三，安非他命則
    約為百分之五；人體若施用安非他命後，主要代謝物中則有
    未改變型態之安非他命，但無甲基安非他命（法務部調查局
    九十三年五月四日調科壹字第０九三六二四一三九八０號函
    足資參照）。則人體若施用安非他命，其尿液代謝物不可能
    出現甲基安非他命，惟人體若施用甲基安非他命，尿液代謝
    物除主要有甲基安非他命外，亦可能有少量之安非他命。本
    件被告於九十六年四月六日為警採集之尿液經送驗後既僅檢
    出微量安非他命，而主要係檢出甲基安非他命之反應，則被
    告等自不可能係施用安非他命，當係施用甲基安非他命無疑
    ，因此檢察官於起訴書內記載被告係施用安非他命云云，尚
    有誤會，應予更正，附此說明。
(四)、又查被告於九十二年間因施用毒品案件，經臺北地院以九十
    二年度簡字第四三九八號判處有期徒刑六月，並得易科罰金
    確定，且於九十三年四月十九日易科罰金執行完畢在案，已
    如前述，是其於受有期徒刑執行完畢後五年內故意再犯本件
    有期徒刑以上之本罪，為累犯，應依刑法第四十七條第一項
    之規定，加重其刑。
(五)、爰審酌被告前有多次施用毒品及事實欄一所示竊盜、妨害自
    由及贓物等前科，仍不知悔悟，故態復萌，再次施用毒品，
    無視於毒品對於自身健康之戕害及國家對於杜絕毒品犯罪之
    禁令，惟審酌被告犯後坦承犯行，態度尚佳，及施用毒品者
    均具有相當程度之生理成癮性及心理依賴性，戒除不易，且
    犯罪心態與一般刑事犯罪之本質不同，非難性較低，以及本
    次僅施用毒品一次等一切情狀，量處如主文所示之刑，併予
    諭知易科罰金之折算標準，以資懲儆。
(六)、末查被告本件犯罪之時間為九十六年四月二十四日以前，合
    於中華民國九十六年罪犯減刑條例第二條第一項第三款之減
    刑條件，應減其宣告刑二分之一如主文所示。
據上論斷，應依刑事訴訟法第二百七十三條之一第一項、第二百
九十九條第一項前段，毒品危害防制條例第十條第二項，刑法第
十一條前段、第四十七條第一項、第四十一條第一項前段，中華
民國九十六年罪犯減刑條例第二條第一項第三款、第七條、第九
條，判決如主文。
本案經檢察官彭聖斐到庭執行職務。
中　　華　　民　　國　　96　　年　  7　　月　　31　　日
　　　　　　　　　刑事第六庭法　官  饒金鳳
以上正本證明與原本無異。
如不服本判決，應於判決送達後十日內，向本院提出上訴狀。
                            書記官  王春森
中　　華　　民　　國　　96　　年　　7 　　月　　31　　日
附錄本案論罪科刑之法律條文：
毒品危害防制條例第十條第二項：
施用第二級毒品者，處三年以下有期徒刑。
